臺灣高雄地方法院刑事判決　　　　　　　　　　　　　九十三年度易字第二六五號
　　公　訴　人　臺灣高雄地方法院檢察署檢察官
　　被　　　告　甲○○
　　　　　　　　丁○○
右列被告因業務侵占案件，經檢察官提起公訴（九十一年度偵續字第二九一號、九十
二年度偵字第二五四一一號），本院判決如左：
    主  文
甲○○、丁○○共同意圖為自己不法之所有，而侵占對於業務上所持有之物，各處有
期徒刑陸月，如易科罰金，均以佰元折算壹日。
    事  實
一、甲○○與丁○○係夫妻關係。緣甲○○自民國九十年十月起至九十一年七月止期
    間，在址設於屏東縣里港鄉○○路十一之六號「榮泓農產品股份有限公司（下稱
    榮泓公司）擔任總會計職務，負責記帳、收取、保管公司支票等會計工作，為從
    事會計業務之人。因丁○○無力支付二人所生子女之費用，乃與甲○○基於意圖
    為自己不法所有之犯意聯絡，共同謀議，利用甲○○本於業務上收取、保管榮泓
    公司業務員交付支票入帳之機會，挪用支票侵吞入己，嗣於九十一年一月間，榮
    泓公司業務主任丙○○自林豐榮處取得支付該公司工資之用之支票一紙（發票人
    ：李啟輝，發票日：九十一年二月二十日，票號ＫＷＢ0000000號，票面
    金額：新台幣【下同】十二萬六千元）後，即將之持回榮泓公司交付予甲○○入
    帳，甲○○收受上開支票後，並向丙○○佯稱未收到該紙支票，丙○○因查覺有
    異乃暗自將該紙支票掛失止付，後甲○○於九十一年七月間離職後，丁○○乃於
    同月三十一日，持上開支票向高雄市郵政總局提示，因該紙支票已經掛失止付而
    遭退票，經臺灣票據交換所高雄市分公司函請臺中縣政府警察局霧峰分局偵辦而
    循線查獲。
二、案經臺中縣政府警察局霧峰分局報請臺灣高雄地方法院檢察署偵查起訴。
    理  由
一、訊據被告甲○○對於九十年十月起至九十一年七月止，在址設於屏東縣里港鄉○○路十一之六號「榮泓公司」擔任總會計職務，業務範圍包括收取、保管榮泓公
    司業務員交付客票，另被告丁○○對於九十一年七月三十一日持前開支票向高雄
    市郵政總局提示等情供承不諱，惟均矢口否認有何業務侵占犯行，被告甲○○辯
    稱：丙○○未曾交付系爭支票予伊；被告丁○○則辯稱：系爭支票係伊在屏東市
    ○○路四一三巷十六號甲○○家中取得，因誤認該紙以信封裝存之支票為甲○○
    所有，不知為榮泓公司所遺失之支票，即逕予取走，被告甲○○並不知情云云。
    經查：
  (一)按「被告以外之人於審判中有下列情形之一，其於檢察事務官、司法警察官或司
    法警察調查中所為之陳述，經證明具有可信之特別情況，且為證明犯罪事實之存
    否所必要者，得為證據：．．．三滯留國外或所在不明而無法傳喚或傳喚不到者
    」，刑事訴訟法第一百五十九條之三第三款定有明文。查證人丙○○警訊時所為
    之陳述，屬於被告以外之人於審判外之言詞陳述，原不具證據能力，應傳喚其到
    庭於審判中由檢辯雙方詰問後始可採認為判決基礎，然證人丙○○經本院二次以
    寄存送達合法傳喚均不到庭，有本院送達證書二紙附卷可憑，是證人丙○○傳喚
    不到，已堪認定；惟證人丙○○前係因系爭支票辦理掛失止付後，遭被告丁○○
    提示，始經警方通知前往協助調查，有九十一年八月十九日警詢筆錄關於證人丙○○接受警方製作筆錄原因之記載可按，且其在司法警察調查中所為之陳述，與
    其嗣於檢察官偵查中證述情節大致相符（詳如後述），足認其警詢所為之陳述具
    有可信之特別情況，參以證人丙○○所為系爭支票取得及遺失經過之陳述，為證
    明本件犯罪事實之存否所必要者，揆諸前揭規定，證人丙○○警詢中之陳述，自
    得作為本案之證據。合先敘明。
  (二)系爭支票係證人丙○○於九十一年一月間，自林豐榮處取得作為支付榮泓公司工
    資之用者，證人丙○○並即在屏東縣里港鄉「榮泓公司」將該紙支票交付予被告
    甲○○，嗣被告甲○○向證人丙○○佯稱未收到該紙支票，而經證人丙○○暗中
    將該紙支票掛失止付等情，迭據證人丙○○於警詢及偵查中供證屬實，於警詢時
    證稱：「該張支票係廠商所交付的工資，由我向廠商收取後交給會計甲○○入帳
    ，但於九十一年一月中旬會計小姐卻告訴我未將該紙支票交給他，於是我遂向高
    雄市中小企業銀行小港分行申報該張支票遺失並掛失止付」、「該張支票是林豐
    榮交給我拿給榮泓公司的代工費用，而我於九十一年一月份在榮泓公司交給總會
    計甲○○，當時用米色信封袋交給甲○○入帳」（見警卷第一頁背面、第三頁背
    面）、於檢察官偵查中證述：「（該紙支票你是寄給甲○○？）不是，我支票直
    接交給她」、「我親自拿（支票）給她，有用信封裝起來」（見九十一年度偵字
    第一九七八九號偵查卷第四頁背面、）、「（票號ＫＷＢ0000000號，支
    票金額十二萬六千元之支票如何交予甲○○？）九十一年一月間，我在屏東縣里
    港鄉榮泓公司交予總會計甲○○，我以橫式信封交予甲○○」、「該支票是李啟
    輝開立交予林豐榮再轉交給我，林豐榮是代李啟輝交付貨款給我的」（見九十一
    年度偵續字第二九一號偵查卷第十六頁背面、第十七頁）、「九十一年一月間該
    支票我親手交給她（即被告甲○○），我裝在信封內，在里港鄉榮泓公司交予她
    的」、「是公司老闆問我該筆帳有無收取，我稱有，票已交予甲○○，朱女稱沒
    有收受，我當時就去懷疑朱女，我暗中去辦止付，並未告知老闆及朱女，朱女才
    不知，拿予她先生提示，我去止付是要證明我清白，後來該票是朱女之夫去提示
    的，我確有把支票交予甲○○」（見同上卷第四十一頁背面）等語。而證人丙○○與被告二人夙無嫌隙，應無甘冒犯罪之風險，無端設詞構陷被告二人之理，是
    認證人丙○○證述應屬可採。
  (三)按認定犯罪事實所憑之證據，並不以直接證據為限，即綜合各種間接證據，本於
    推理作用，為認定犯罪事實之基礎，如無違背一般經驗法則，尚非法所不許，有
    最高法院四十四年度臺上字第七○二號判例揭櫫明確。且因刑事訴訟係採自由心
    證主義，對於證據之種類並未設有限制，舉凡被告之自白、共犯之陳述、證人之
    證言、鑑定人之鑑定、被害人之陳述、文書之意旨、物件之狀態等，均可採為認
    定事實之證據資料。而證據之取捨，與證據之證明力如何，事實審法院有自由裁
    量、判斷之職權；茍其判斷之論據，並不悖乎一般之人日常生活經驗之定則或論
    理法則者，即不得任意指摘其為違背法令。又認定犯罪事實所憑之證據，並不以
    直接證據為限，間接證據亦包括在內；審理事實之法院綜合卷內之直接、間接證
    據，本於推理作用，於通常一般人均不致有所懷疑，得確信其為真實之程度者，
    非不得據之而為被告有罪之認定，亦有最高法院九十一年度臺非字第二四七號判
    決意旨可參。承前已述，既認證人丙○○前開證述為屬可採，則被告甲○○確於
    九十一年一月間取得丙○○所交付之前開支票一節，堪可認定。繼參以榮泓公司
    業務員未曾於下班後將支票交付予被告甲○○，由其暫攜之返家，且被告二人並
    非同居一處（被告甲○○係住於屏東縣屏東市，被告丁○○則住於高雄縣六龜新
    威村），被告丁○○於九十一年一月至三月間止未曾前往被告甲○○工作之榮泓
    公司，然該支票卻於九十一年七月間由被告丁○○持之提示等情，除據被告二人
    於偵訊、本院審理中供承外（參臺灣高雄地方法院檢察署九十一年度偵續字第二
    九一號偵查卷第九頁反面、本院九十三年十月二十五日審判筆錄第九頁），並有
    該支票付款銀行高雄區中小企業銀行九十二年一月三日高銀港字第二號函附卷
    可憑（參偵查卷第二十一頁），依前開證據所示，足認前開支票確由被告甲○○
    交付與被告丁○○，堪以認定。另查，參以被告二人所生子女均與被告甲○○同
    住，且被告丁○○於偵查、本院審理中復供述因子女需要用錢，故提示該支票以
    為家用等語（參臺灣高雄地方法院檢察署九十一年度偵字第一九七八九號第五頁
    、九十二年度偵續字第二九一號第五十二頁及本院九十三年三月八日準備程序筆
    錄第五頁），復審酌前揭所認定該支票係由被告甲○○交付與被告丁○○等情以
    觀，本院綜合前開證據判斷結果，認被告二人就侵占榮泓公司支票一事應有事先
    謀議甚明。至於被告丁○○於偵、審中所辯稱該支票取得之時、地，除先後不一
    外（被告丁○○先於偵查中稱支票係在朱女家中逕予取走云云，後改稱係在朱女
    住處之信箱內取走云云，後於本院審理中改稱係在朱女住處外走廊地上取得云云
    ），亦與常情相悖，且與本院本諸前述證據原則採證認定之事實相齟齬，被告丁○○前開辯解顯非可採。
  (四)此外，並有被告甲○○考勤表及系爭支票暨支票背面儲匯託收票據資料影本各乙
    份附卷可憑，本件事證明確，被告二人前開所辯，要屬避就之詞，殊難採信，其
    等犯行堪予認定，應予依法論科。
二、按被告朱蘭春受僱榮泓公司擔任總會計職務，係負責記帳、收取、保管公司支票
    等會計工作，為從事會計業務之人，其與被告丁○○侵占其業務上持有之票面金
    額十二萬六千元之支票一紙，核被告二人之行為，均應成立刑法第三百三十六條
    第二項之業務侵占罪。被告丁○○雖不具該業務持有之身分關係，但與被告甲○○既有犯意聯絡及行為分擔，依刑法第三十一條第一項規定，仍以共犯論。爰審
    酌被告二人素行尚可，有台灣高等法院被告全國前案紀錄表一份在卷可按，但僅
    為圖一己私利，被告甲○○竟不知忠於職守，利用職務之便，與被告丁○○共同
    侵占榮泓公司支票一紙，惟念渠等侵占之支票嗣因已經掛失止付，並未取得任何
    款項，犯罪情節尚屬輕微，但渠等犯後否認犯行，飾卸其責，態度不佳等一切情
    狀，分別量處如主文所示之刑，並均諭知易科罰金之折算標準。
據上論斷，應依刑事訴訟法第二百九十九條第一項前段，刑法第二十八條、第三十一
條第一項、第三百三十六條第二項、第四十一條第一項前段，罰金罰鍰提高標準條例
第一條、第二條，判決如主文。
本案經檢察官乙○○到庭執行職務。
中      華      民      國      九十三      年      十一    月    八    日
                                  臺灣高雄地方法院刑事第十二庭
                                      審判長法  官  張維君
                                            法  官  伍逸康
                                            法  官  劉惠娟
右正本證明與原本無異。
如不服本判決，應於判決送達後十日內，向本院提出上訴狀。
                                            書記官  陳素徵
中      華      民      國      九十三      年      十一    月    十    日
中華民國刑法第三百三十六條
(公務公益侵占罪、業務侵占罪)
對於公務上或因公益所持有之物，犯前條第一項之罪者，處一年以上七年
以下有期徒刑，得併科五千元以下罰金。
對於業務上所持有之物，犯前條第一項之罪者，處六月以上五年以下有期
徒刑，得併科三千元以下罰金。
前二項之未遂犯罰之。
